【裁判字號】    98,勞上易,120
【裁判日期】    990330
【裁判案由】    確認勞動契約存在等
【裁判全文】
臺灣高等法院民事判決               98年度勞上易字第120號
上  訴  人  乙○○
被  上訴人  元大證券股份有限公司鶯歌分公司
法定代理人  丙○○
訴訟代理人  戊○○
上列當事人間請求確認勞動契約存在等事件，上訴人對於中華民國
98年8月28日臺灣板橋地方法院98年度勞訴字第73號第一審判決
提起上訴，本院於99年3月16日言詞辯論終結，判決如下：
    主  文
上訴駁回。
第二審訴訟費用由上訴人負擔。
    事實及理由
    主  文
一、上訴人起訴主張：上訴人於民國(下同)89年8月25日起受僱
    於被上訴人公司，月薪新臺幣(下同)42,000元，至96年4月
    27日遭被上訴人終止勞動契約止，服務年資共計6年多。上
    訴人於96年4月15日因欲至大陸洽談婚事，需請假約7至10天
    ，故以口頭向被上訴人公司之經理人丁○○請假，並表示以
    特別休假之方式辦理。詎被上訴人之員工竟於同年月18日起
    每日以電話催促上訴人儘速上班，同年月24日上午被上訴人
    之員工甲○○再度以電話告知，命上訴人於3日內上班，否
    則以曠職論，然被上訴人卻於同年月25日以上訴人曠職為由
    終止兩造間之勞動契約。惟依勞動基準法(下稱勞基法)第38
    條第3款之規定，被上訴人應給予上訴人14日之特別休假，
    且依同法第43條第1項規定，上訴人亦有正當事由得為請假
    ，是被上訴人以勞基法第12條第1項第6款之規定為由終止勞
    動契約應係無效，而上訴人於95年度全年薪資所得為605,24
    8元，以此計算被上訴人兩年未給付之薪資共計1,210,496元
    等情，爰依兩造間勞動契約及民事訴訟法第247條之規定，
    求為命：(一)確認兩造間僱傭關係存在；(二)被上訴人應給付上
    訴人1,210,496元及自起訴狀繕本送達之日起至清償日止，
    按年息百分之5之計算利息。(原審為上訴人敗訴之判決，上
    訴人聲明不服)並上訴聲明：(一)原判決廢棄。(二)確認兩造間
    僱傭關係存在。(三)被上訴人應給付上訴人1,210,496元及自
    起訴狀繕本送達之日起至清償日止，按年息百分之5之計算
    利息。
二、被上訴人則以：被上訴人公司於更名前名稱為復華綜合證券
    股份有限公司（下稱復華證券），因與元大京華證券公司合
    併而更名為「元大證券股份有限公司」，本件乃於合併前所
    發生，故上訴人之相關請假程序、特別休假計算方式應適用
    被上訴人公司未修正前之工作規則與請假規則。上訴人前於
    被上訴人公司擔任業務代表，於96年4月15日致電丁○○，
    表示因人在大陸，無法於4月16日回公司上班，並以口頭方
    式請假7至10天，惟依復華證券工作規則(下稱工作規則)第
    38 條規定，上訴人辦理請假時，應事先於公司之請假系統
    上進行登錄及申請，縱遇臨時事故無法預先於系統上申請請
    假時，仍必須於次日辦理補假手續，或由公司其他同仁代為
    登錄線上申請，且依復華證券員工請假管理辦法(下稱請假
    管理辦法)第2條第11款之規定，連續休假3日以上者，須7日
    前提出申請，依同辦法第12條規定，上訴人欲請特休甚或事
    假、婚假，凡達4日以上者，須經由被上訴人總公司業務副
    總牟紹民核准，若達7日以上者，更須由總公司經紀事業部
    主管執行副總徐春榮核准。然上訴人並未於7日前提出申請
    ，是上訴人以口頭方式請假且未經核准，並不合於被上訴人
    之請假程序。被上訴人原出於體恤員工之立場，勉予同意上
    訴人特別休假2日，並向上訴人表示應於同年月18日返回上
    班，惟上訴人未於同年月18日返回公司上班，亦未請假，經
    被上訴人主動與上訴人及其親屬連絡後，方知上訴人仍在大
    陸，經上訴人再三央求，被上訴人才勉為同意再行准予上訴
    人特別休假3日，並明確告知上訴人若未於同年月23日返回
    公司上班，即依公司規定以曠職論處。上訴人於同年月25
    日仍未回公司上班，顯已有曠職之故意且無視於公司之制度
    ，是被上訴人依勞基法第12條之規定予以免職，自屬於法有
    據等語，資以抗辯。並答辯聲明：上訴駁回。
三、上訴人主張其自89年8月25日起受僱於被上訴人公司，月薪
    42,000元，至96年4月27日遭被上訴人終止勞動契約，服務
    年資6年多，應有特別休假14日之事實，為被上訴人所不爭
    執，自堪信為真實。上訴人又主張其於96年4月15日以口頭
    向丁○○請假，是其於96年4月16日起請假未到職並無違反
    勞基法之規定等語，被上訴人則以前情抗辯。是以，本件應
    審酌者為(一)上訴人是否已依規定請假？有無曠職之情事？(二)
    被上訴人終止系爭勞動契約是否合法？(三)上訴人請求被上訴
    人給付2年薪資1,210,496元本息有無理由？茲論述如下：
  (一)上訴人主張其於96年4月15日因欲至大陸洽談婚事，需請假
    約7至10天，故以口頭向丁○○請假，並表示以特別休假之
    方式辦理云云。惟查，依證人丁○○到庭證稱：「上訴人在
    96年4月15或16日打手機給我，告訴我在大陸趕不回來，16
    日、17日要請假，我要他立刻回來，但上訴人說在大陸交一
    個女友，希望再請兩天假，我有同意他請兩天假，告知他儘
    快回來。17日早上上訴人要求繼續請假，沒有表示要請幾天
    ，我清楚的告訴他，我的權限只能准三天假，但要請三天假
    必須於事前申請，上訴人如何回答，我已經忘記了，但他執
    意不回來，我立刻向當時的業務副總牟紹民報告，副總不准
    假，我有告知上訴人，上訴人如何反應，我不記得了。」、
    「4月18日上訴人未到公司上班，當天下班後，我與牟紹民
    在晚上7時，親自到上訴人家中，告知上訴人的母親、哥哥
    、姪兒、姪兒的太太等人上訴人曠職的事實，上訴人的母親
    求情，希望公司能再准幾天假，我和牟副總與總公司的長官
    聯絡，同意將假延到星期五，明白告知上訴人下週一即4月
    23日如未回到公司上班，就是曠職。在4月23日早上牟副總
    一早就到鶯歌分公司看上訴人有沒有來上班，即回報總公司
    。」等語(見本院卷第80-81頁)，參以卷附上訴人請假排行
    明細表及被上訴人公司員工請假維護作業電腦資料顯示，上
    訴人之特別休假除96年4月16日、17日之記錄外，同年月18
    日至20日亦有請假總時數24小時之請假記錄(見原審卷第83
    頁、第85頁)，應可認證人丁○○證稱上訴人未依規定於同
    年月18日上班，因上訴人的母親求情，經被上訴人總公司同
    意將假延到星期五(即同年月20日)等情為真實，是上訴人主
    張其於96年4月15日以口頭向丁○○請假約7至10天乙節，並
    非事實，自無可採。
  (二)上訴人又主張其有14日之特別休假，應至96年4月25日中午
    才全部休完，此後才能認定其曠職云云。惟按勞基法施行細
    則第24條第2款規定：「特別休假日期應由勞雇雙方協商排
    定之。」、請假管理辦法第2條第1款、第11款分別規定：「
    …。事假應於事前提出事假申請，…。」、「員工休假年資
    ，報經核定併計休假年資者，依其規定。連續休假3日以上
    須7日前提出申請。」、第6條第1項規定：「員工請假，除
    患疾病或突發狀況外，應事前申請核准並依代理制度為職務
    代理，或由其主管指定代理人，始得生效。未依規定辦理者
    記為曠職。」、第12條第2項第1款規定：「經理人以下同仁
    ：3日(含)內，由各分公司經理人核准；…。」(見原審卷第
    34頁、第36頁)。查上訴人固有特別休假14日，且至96年4月
    20日止，尚有2.5日休假，此為兩造所不爭執。倘上訴人欲
    使用剩餘之2.5日休假，因其並無患疾病或突發狀況之情事
    ，依上開請假管理辦法規定，應事前申請核准並依代理制度
    為職務代理，或由其主管指定代理人，始得生效。縱如上訴
    人所稱其以口頭向丁○○請假，並表示以特別休假辦理等語
    屬實，惟證人丁○○「已明白告知上訴人下週一即4月23日
    如未回到公司上班，就是曠職。」，顯已告知上訴人其未核
    准上訴人之請假。然上訴人仍滯留大陸至同年月30日始返台
    (見原審卷第52頁)，即同年月23日至25日均未上班，亦未依
    規定辦理請假手續，被上訴人依前揭規定以上訴人繼續曠職
    3日論處，核無不合。至上訴人另稱被上訴人所提之工作規
    則及請假管理辦法，未揭示或交付，有違勞基法第70條第1
    款之規定，不能拘束上訴人云云，惟查，工作規則及請假管
    理辦法業經被上訴人揭露於公司內部網頁，並說明路徑與查
    閱方法，供員工隨時閱覽，此有被上訴人公司之網頁列印單
    可證(見本院卷第48頁)，核與揭示或交付之精神相符，上訴
    人此一主張，並非可採，併此敘明。
  (三)按勞工有「無正當理由繼續曠工三日者」之情形者，雇主得
    不經預告終止契約。勞基法第12條第1項第6款定有明文。又
    當事人主張有利於己之事實者，就其事實有舉證之責任。民
    事訴訟法第277條前段亦有明文。查上訴人自96年4月23日至
    同年月25日有繼續曠工3日之情形，已如前述，而上訴人就
    其有何「正當理由」繼續曠工3日，此一有利於己之事實，
    並未舉證證明之，自難作有利於上訴人之認定。上訴人雖陳
    稱因欲至大陸洽談婚事，需請假約7至10天云云，然觀諸上
    訴人之出入境資料顯示，上訴人於96年4月14日出境、同年
    月16日入境、17日再出境、30日入境(見原審卷第52頁)，倘
    上訴人果真需請假約7至10天，應事前依規定提出申請，而
    非在同年月18日經丁○○發現上訴人仍未上班後，主動與上
    訴人及其親屬連絡，方知上訴人仍在大陸，被上訴人出於體
    恤員工之立場，才勉為同意再行准予上訴人特別休假3日。
    參以上訴人自96年4月14日起至同年月22日止，即有長達9日
    之時間足以處理私人事務，尚難認上訴人因欲至大陸洽談婚
    事一事，足資作為上訴人自96年4月23日起至同年月25日止
    ，連續曠職3日之正當理由，則被上訴人依據前揭規定於96
    年4 月26日終止其與上訴人間之勞動契約，自屬有據。上訴
    人主張被上訴人依勞基法第12條第1項第6款之規定終止勞動
    契約應係無效，並非可採。
  (四)兩造間之勞動契約業經被上訴人合法終止，已如前述，則兩
    造間之僱傭契約已不存在，被上訴人於勞動契約終止後即無
    給付薪資之義務。上訴人主張兩造僱用關係存在，被上訴人
    應給付2年薪資1,210,496元本息，並無可採。
四、綜上所述，上訴人主張其已向丁○○請假，並有正當事由得
    為請假，被上訴人依勞基法第12條第1項第6款之規定為由終
    止勞動契約應係無效，被上訴人應給付2年薪資1,210,496元
    本息，均為不足採，被上訴人抗辯上訴人未依規定請假，無
    正當理由繼續曠工3日，其依法終止勞動契約，尚屬可信。
    從而，上訴人本於兩造間勞動契約及民事訴訟法第247條之
    規定，請求(一)確認兩造間僱傭關係存在；(二)被上訴人應給付
    上訴人1,210,496元及自起訴狀繕本送達之日起至清償日止
    ，按年息百分之5之計算利息，為無理由，不應准許。原審
    為上訴人敗訴之判決，並無不合。上訴意旨指摘原判決不當
    ，求予廢棄改判，為無理由，應予駁回。
五、據上論結，本件上訴為無理由，爰判決如主文。
中    華    民    國    99    年    3     月    30    日
                    勞工法庭
                        審判長法  官  蕭艿菁
                              法  官  周舒雁
                              法  官  陳姿岑
正本係照原本作成。
如不服本判決，應於收受送達後20日內向本院提出上訴書狀，其
未表明上訴理由者，應於提出上訴後20日內向本院補提理由書狀
（均須按他造當事人之人數附繕本）上訴時應提出委任律師或具
有律師資格之人之委任狀；委任有律師資格者，另應附具律師資
格證書及釋明委任人與受任人有民事訴訟法第466條之1第1項但
書或第2項（詳附註）所定關係之釋明文書影本。
中    華    民    國    99    年    3     月    31    日
                              書記官  黃慶霽
附註：
民事訴訟法第466條之1（第1項、第2項）：
對於第二審判決上訴，上訴人應委任律師為訴訟代理人。但上訴
人或其他法定代理人具有律師資格者，不在此限。
上訴人之配偶、三親等內之血親、二親等內之姻親，或上訴人為
法人、中央或地方機關時，其所屬專任人員具有律師資格並經法
院認為適當者，亦得為第三審訴訟代理人。

司法院資訊處製作；財團法人民間司法改革基金會備份。
